【裁判字號】    98,易,527
【裁判日期】    981218
【裁判案由】    恐嚇
【裁判全文】
臺灣彰化地方法院刑事判決               98年度易字第527號
公  訴  人  臺灣彰化地方法院檢察署檢察官
被      告  丁○○
            乙○○
上列被告因恐嚇案件，經檢察官提起公訴（97年度偵續字第55號
），本院判決如下：
    主  文
丁○○、乙○○共同以加害生命、身體之事，恐嚇他人致生危害
於安全，各處有期徒刑伍月，如易科罰金，以新臺幣壹仟元折算
壹日，均減為有期徒刑貳月又拾伍日，如易科罰金，以新臺幣壹
仟元折算壹日。
    犯罪事實
一、緣梁清松（因妨害自由案件，經本署另案提起公訴）於不詳
    時、地受林金信（綽號「全哥」）委託處理其與丙○○（綽
    號「空卿」）間之債務糾紛，乃於95年9 月間指示丁○○（
    綽號「阿祥」）與乙○○前往丙○○住處索討債務。詎丁○○、乙○○為迫使丙○○償還債務，竟與另2 名姓名年籍均
    不詳之成年男子基於妨害自由之犯意聯絡，於95年9 月底某
    日，共同前往丙○○位於彰化縣秀水鄉○○村○○街286 巷
    7 號之1 住處，渠等4 人抵達後，先是追問丙○○是否在家
    ，並由乙○○出言對丙○○嚇稱: 「抓到打給他死」等語，
    以此加害生命、身體之事恐嚇丙○○，使丙○○心生畏懼，
    並趁丁○○等人尚未認出其即為丙○○本人之際，向丁○○
    等人佯稱: 「看（丙○○）有沒有在後面房子內」等語，丁○○等人聽到後，隨即衝到後面房子找尋丙○○下落（侵入
    住宅部分未據告訴），丙○○因見丁○○等人來意不善，乃
    趁機由屋前逃離現場。嗣丁○○、乙○○復與不詳姓名年籍
    之成年男子數人於同年9 月底至同年過年前後間，先後3 至
    4 次共同駕車前往上址，欲向丙○○索討債務，因丙○○遭
    丁○○、乙○○上開恐嚇後，懼怕將有不測，乃長期躲藏在
    外，而未遭丁○○等人進一步恫嚇。
二、案經彰化縣警察局鹿港分局報告臺灣彰化地方法院檢察署檢
    察官偵查起訴。
    理  由
一、本件所引證據，公訴人、被告均未爭執其證據能力，且亦無
    違法取得或其他不得做為證據之情形，均有證據能力，合先
    敘明。
二、訊據被告丁○○、乙○○均矢口否認有何不法犯行，均辯稱
    ：不認識被害人丙○○與甲○○，也未前往被害人住處暴力
    討債云云。惟查：
  (一)上開犯罪事實，業據證人丙○○、證人即丙○○之妻甲○○
    於警詢及偵查中證述甚詳（見警卷丙○○96年11月7 日警詢
    筆錄、甲○○96年11月16日日警詢筆錄、臺灣彰化地方法院
    檢察署96年度偵字第11391 號卷宗第15頁以下），證人丙○○、甲○○於本院審理中雖改稱渠等不認識被告2 人，警詢
    時亦未指認被告2 人，不知警察為何會如此做筆錄云云（見
    本院卷第42頁背面至第44頁），然證人即製作筆錄之警員林
    彥寬於本院審理中證稱：警詢時被害人丙○○、甲○○2 人
    曾指認被告2 人，且筆錄都經過被害人看過才簽名等語（見
    本院卷第55頁），且丙○○、甲○○之警詢筆錄及指認被告
    2 人之相片上均有簽名及按捺指印，有前揭警詢筆錄在卷可
    稽，足認被害人確有指認被告2 人，參以甲○○於本院審理
    中曾陳述希望不要面對被告，以免有安全的顧慮等語（見本
    院卷第44頁），證人丙○○、甲○○於本院證稱不認識被告
    、於警詢時未指認被告云云，顯係擔心自身安全而為迴護之
    詞，尚難採信。
  (二)又被告丁○○於警詢中自承：伊都叫梁清松叔叔，伊常與被
    告乙○○及梁逢凱、梁宏銘、陳政中等人至梁清松家中或店
    裡集合，梁清松平日都會給伊零用錢，每次新臺幣（下同）
    1 、2 千元，1 個月5 至6 千元，梁清松曾指揮渠等至大村
    鄉找綽號「阿添」之男子討債，且梁清松曾教唆伊打破「阿
    添」之車窗玻璃等語（見丁○○96年11月6 日警詢筆錄第7
    頁以下）；乙○○亦於警詢時陳稱：伊平日代步所用車牌號
    碼H6-0236 號自用小客車係梁清松所購買，登記在伊名下，
    梁清松出門時常打電話叫伊去載，伊曾為梁清松前往綽號「
    三八珍」處收取債務，亦曾依梁清松指示找綽號「阿添」之
    男子討債，伊平日沒有工作，經濟來源全靠梁清松提供，每
    月提供5 、6 千元等語明確（見乙○○96年11月6 日第1 次
    警詢筆錄第6 頁以下、同日第2 次警詢筆錄第2 頁以下），
    且被告2 人因受梁清松之指示暴力討債，均經法院判處罪刑
    確定（見本院卷附臺灣高等法院臺中分院97年上訴字第2192
    號判決、最高法院98年台上字第2171號判決），足見梁清松
    與被告2 人關係密切，且被告2 人均受梁清松之指示討債。
    查警方在梁清松住處搜索時扣得寫有「全兄、秀水RJ-8532
    車號、220-180 萬」等字樣之信封1 個，信封內有記載「陳
    文騫彰化縣秀水鄉○○村○○街286 巷7 號之1 」等字樣之
    紙條1 張等情，業經證人即警員林彥寬於本院審理中證述明
    確（見本院卷第56頁），並有紙條及信封影本附卷可按（附
    於警卷丙○○前揭警詢筆錄之後）。而陳文騫即為丙○○改
    名前之名字，車牌號碼RJ-8532 號自用小客車係丙○○在使
    用等情，亦經證人丙○○於偵訊中證述明確（見同上署97年
    度偵續字第55號卷宗第11頁），且車牌號碼RJ-8532 號自用
    小客車之車主為甲○○，有車籍資料存卷可查（見同上署97
    年度偵續字第55號卷宗第23頁），是梁清松應有受綽號「全
    兄」之男子委託向被害人丙○○索討債務，而被告2 人平日
    即受梁清松之指示向他人索討債務，業如前述，益徵證人丙○○、甲○○證稱被告2人曾前往渠等住處討債等語，核屬
    有據。
  (三)綜上所述，被告2 人曾至丙○○、甲○○家中討債並以上開
    言語恐嚇丙○○等情，已足認定，而丙○○遭恐嚇後不敢承
    認自己姓名，更離家躲避，足見其確已心生畏懼，本件事證
    明確，被告丁○○、乙○○2 人犯行均堪認定。
三、核被告丁○○、乙○○所為，均係犯刑法第305 條之恐嚇危
    害安全罪。被告丁○○、乙○○與另2 名姓名年籍均不詳之
    成年男子間，有犯意之聯絡及行為之分擔，為共同正犯。爰
    審酌被告2 人恐嚇他人，致被害人生活於恐懼中，對被害人
    精神上傷害非屬輕微及其犯罪之動機、目的、手段等一切情
    狀，量處如主文所示之刑，又本件被告犯罪時間均在96年4
    月24日以前，所犯上開之罪，悉合於減刑條件，應依中華民
    國九十六年罪犯減刑條例第2條第1項第3款之規定，減其宣
    告刑2分之1，並諭知易科罰金之折算標準。
據上論斷，應依刑事訴訟法第299 條第1 項前段，刑法第28條、
第305條、第41條第1項前段，刑法施行法第1條之1第1項、第2項
前段，中華民國九十六年罪犯減刑條例第2條第1項第3款、第7條
、第9條，判決如主文。
本案經檢察官賴志盛到庭執行職務。
中    華    民    國    98    年    12    月    18    日
                  刑事第五庭    法  官  王奕勛
以上正本證明與原本無異。
如不服本判決應於收受判決後10日內向本院提出上訴書狀，並應
敘述具體理由；其未敘述上訴理由者，應於上訴期間屆滿後20日
內向本院補提理由書（均須按他造當事人之人數附繕本）「切勿
逕送上級法院」。
告訴人或被害人對於判決如有不服具備理由請求檢察官上訴者，
其上訴期間之計算係以檢察官收受判決正本之日期為準。
中    華    民    國    98    年    12    月    18    日
                                書記官  戴國安
附錄本案判決論罪科刑法條：
中華民國刑法第305條
（恐嚇危害安全罪）
以加害生命、身體、自由、名譽、財產之事，恐嚇他人致生危害
於安全者，處 2 年以下有期徒刑、拘役或 3 百元以下罰金。


司法院資訊處製作；財團法人民間司法改革基金會備份。
